臺灣臺北地方法院刑事判決　　　　　　　　　　　　　九十一年度訴字第六二三號
　　公　訴　人　臺灣臺北地方法院檢察署檢察官
　　被　　　告　呂淑真
　　　　　　　　甲○○
右列被告因偽造文書等案件，經檢察官聲請簡易判決處刑（九十年度偵字第六四○二
號），嗣經本院改依通常程序審理，判決如左：
    主  文
呂淑真、甲○○共同行使偽造私文書，足以生損害於公眾及他人，各處有期徒刑伍月
，如易科罰金，均以參佰元折算壹日，均緩刑參年，緩刑期內均付保護管束。偽造之
呂淑真八十九年度各類所得扣繳暨免扣繳憑單壹紙、揚禾起重工程有限公司在職證明
書壹紙及九十年二月份、三月份及四月份薪資單共參紙，均沒收。
    事  實
一、呂淑真（聲請簡易判決處刑書誤繕為乙○○）財務週轉困難，明知無償債能力，
    欲向銀行詐貸小額信用貸款，須取得在職證明及薪資單等文件，其友人甲○○允
    諾代為購買偽造之前述文件，甲○○即基於與呂淑真不法所有之意圖及行使偽造
    私文書、特種文書暨詐欺之犯意聯絡及行為分擔，甲○○先循跳蚤雜誌所刊載，
    以新臺幣（下同）五千元之代價，向姓名年籍不詳、綽號「小陳」之成年男子購
    買偽造之呂淑真民國八十九年度各類所得扣繳暨免扣繳憑單、揚禾起重工程有限
    公司在職證明書各一份及九十年二月份、三月份及四月份薪資單共三紙，在臺北
    縣板橋市○○路之某便利商店前自「小陳」男子取得上開不實之資料後，交付予
    呂淑真，呂淑真並給付甲○○四千元作為代價。呂淑真嗣於九十年五月十六日，
    在甲○○之陪同協助下前往玉山商業銀行股份有限公司（下簡稱玉山銀行）板新
    分行（位於臺北縣板橋市○○路三七號）填寫小額信貸申請書，甲○○更介紹銀
    行之「張專員」予呂淑真認識，由甲○○及不知情之「張專員」教導下欲向玉山
    銀行申請小額信用貸款二十萬元，足以生損害於揚禾公司、玉山銀行及稅捐機關
    對稅捐管理之正確性，嗣因遭玉山銀行行員審查發覺文件之不實，九十年五月十
    七日經通知呂淑真至位於臺北市○○街○段七七號玉山銀行營業部說明，並由呂
    淑真當場填寫一份切結書，始發覺上情，而未能核准小額信用貸款之申請。
二、案經玉山銀行委由代理人丙○○訴由臺灣臺北地方法院檢察署檢察官偵查後聲請
    本院以簡易判決處刑。
    理  由
一、右揭事實，業據被告呂淑真、甲○○於偵查中及本院審理時均坦承不諱，核與告
    訴代理人丙○○指訴之情節相符，並有偽造之被告呂淑真任職揚禾起重工程有限
    公司在職證明書之特種文書、八十九年度各類所得扣繳暨免扣繳憑單及九十年度
    二月份、三月份、四月份薪資表等私文書各一份在卷可佐。被告呂淑真並於本院
    審理時坦承（問？申辦信用貸款時存款多少）伊沒有存款，每個月的錢都用光之
    情，再被告甲○○更與被告呂淑真以偽造資料合力辦理上開貸款，可認被告呂淑
    真與甲○○對於所辦之前開信用貸款將來被告呂淑真無資力償還之事實，至少有
    不確定之故意，亦即被告二人主觀上確有致玉山銀行受有損害之故意。此外，復
    有九十年五月十六日被告呂淑真填寫之玉山銀行小額信貸申請書、切結書在卷可
    證。足見被告呂淑真、甲○○前開所為自白，應與事實相符。事證已甚明確，被
    告二人犯行均洵堪認定。
二、被告呂淑真與甲○○共同行使偽造私文書（八十九年度各類所得扣繳暨免扣繳憑
    單及九十年度二月份、三月份、四月份薪資表）、偽造特種文書（在職證明書）
    ，足以生損害於公眾及他人，又意圖為自己不法之所有，以詐術使人將本人之物
    交付而未遂，所為係均犯刑法第二百十六條、第二百十條之行使偽造私文書罪、
    同法第二百十六條、二百十二條之行使偽造特種文書罪及同法第三百三十九條第
    三項、第一項之詐欺取財未遂罪。又被告呂淑真雖以自己之名義向玉山銀行板橋
    分行申請信用貸款，然被告甲○○取得前開偽造之文件交付被告呂淑真後，被告
    呂淑真並有給付報償四千元予被告甲○○，二人除一同至玉山銀行板橋分行辦理
    貸款事宜外，被告甲○○更介紹銀行之張專員予被告呂淑真認識，由被告甲○○
    及不知情之張專員教導被告呂淑真填寫辦理貸款之情，業據被告甲○○及呂淑真
    供承在卷，且互核一致，顯然被告甲○○亦係以自己犯罪之意思實施行使偽造私
    文書、行使偽造特種文書及詐欺之犯行，是就上開所犯行使偽造私文書、行使偽
    造特種文書及詐欺取財三罪，被告呂淑真與甲○○均有共同之犯意聯絡及行為之
    分擔，均為共同正犯。被告呂淑真及甲○○所犯上開行使偽造私文書罪、行使偽
    造特種文書罪及詐欺取財未遂罪三罪間，有方法結果之牽連關係，應依刑法第五
    十五條牽連犯之規定從一重依刑法第二百十六條、第二百十條之行使偽造私文書
    罪處斷。關於被告二人所犯刑法第二百十六條、二百十二條之行使偽造特種文書
    罪之罪，於起訴法條雖未論及，惟起訴事實既已記載明確，且屬裁判上一罪之關
    係，自為本院所得審理論究範圍。爰審酌被告等犯罪手段、情節及經玉山銀行行
    員發現始未發生重大損害，且被告呂淑真、甲○○犯罪後均坦承犯行，因一時失
    慮，始犯本件，且自偵查中至審理時均坦承犯罪，態度均尚稱良好等一切情狀，
    均酌予量處如主文所示之刑，並諭知易科罰金之折算標準，以示懲儆。又查被告
    呂淑真前未曾受有期徒刑以上刑之宣告，被告甲○○於七十四年間因竊盜罪經本
    院判處有期徒刑十月、緩刑四年確定，緩刑期滿未經撤銷，其有期徒刑之宣告失
    其效力等情，有臺灣高等法院被告全國前案紀錄表及臺灣臺北地方法院檢察署刑
    案資料查註紀錄表在卷可稽，其等因一時短於思慮，致罹刑章，經此刑之教訓，
    當知所警惕，而無再犯之虞，本院認前開對其宣告之刑，以暫不執行為適當，爰
    併宣告緩刑三年，及在緩刑期內付保護管束，以啟自新。再前開偽造之被告呂淑
    真八十九年度各類所得扣繳暨免扣繳憑單、揚禾起重工程有限公司在職證明書各
    一紙及九十年二月份、三月份及四月份薪資單共三紙等資料，為被告甲○○向「
    小陳」之不詳姓名男子購得，復由被告呂淑真再向被告甲○○以四千元代價購得
    ，為被告呂淑真及甲○○供承在卷，並為被告二人供犯罪所用之物，爰依刑法第
    三十八條第一項第二款規定宣告沒收。另經綽號「小陳」之不詳姓名男子偽造之
    揚禾起重工程有限公司在職證明書上偽造之「揚禾起重工程有限公司」及董事長
    「李律緯」印文各一枚，原本應依刑法第二百十九條規定宣告沒收，然因該在職
    證明書業依刑法第三十八條第一項第二款規定宣告沒收，效力並及於在職證明書
    上偽造之「揚禾起重工程有限公司」及董事長「李律緯」之印文，則該在職證明
    書上偽造之「揚禾起重工程有限公司」及董事長「李律緯」之印文各一枚爰不併
    依刑法第二百十九條規定宣告沒收，併此敘明。
據上論斷，應依刑事訴訟法第四百五十二條、第二百九十九條第一項後段、刑法第二
十八條、第二百十六條、第二百十條、第二百十二條、第三百三十九條第三項、第一
項、第五十五條、第四十一條第一項前段、第七十四條第一款、第九十三條第一項、
第三十八條第一項第二款、罰金罰鍰提高標準條例第一條前段、第二條，判決如主文
。
本案經檢察官侯少卿到庭執行職務。
中      華      民      國    九十一    年     十一     月      五      日
                                      臺灣臺北地方法院刑事第七庭
                                          法  官  范智達
右正本證明與原本無異。
如不服本判決，應於判決送達後十日內，向本院提出上訴狀。
                                          書記官  賴敏慧
中      華      民      國    九十一    年     十一     月      七      日
附錄本案論罪法條：
刑法第二百十條：
偽造、變造私文書，足以生損害於公眾或他人者，處五以下有期徒刑。
刑法第二百十二條：
偽造、變造護照、旅券、免許證、特許證及關於品行、能力服務或其他相類之證書、
介紹書，足以生損害於公眾或他人者，處一年以下有期徒刑、拘役或三百元以下罰金
。
刑法第二百十六條：
行使第二百十條至第二百十五條之文書者，依偽造、變造文書或登載不實事項或使登
載不實事項之規定處斷。
刑法第三百三十九條：
意圖為自己或第三人不法之所有，以詐術使人將本人或第三人之物交付者，處五年以
下有期徒刑、拘役或科或併科一千元以下罰金。
以前項方法得財產上不法之利益或使第三人得之者，亦同。
前二項之未遂犯罰之。
